【裁判字號】    90,上易,3181
【裁判日期】    901025
【裁判案由】    贓物
【裁判全文】
臺灣高等法院刑事判決                            九十年度上易字第三一八一號
    上  訴  人  臺灣宜蘭地方法院檢察署檢察官
    被      告  乙○○
右上訴人因被告贓物案件，不服臺灣宜蘭地方法院九十年度易字第二七三號，中華民
國九十年七月二十六日第一審判決（起訴案號：臺灣宜蘭地方法院檢察署八十九年度
偵字第一四三九號）提起上訴，本院判決如左：
    主  文
上訴駁回。
    理  由
一、公訴意旨略以：被告乙○○在宜蘭縣蘇澳鎮○○路三十四號經營海福洗衣店，兼
    營中古行動電話買賣業務，於八十八年九月二十九日中午十二時許，明知丙○○
    至其店內兜售之摩托羅拉九二八型行動電話（下稱系爭手機）一具，係屬來路不
    明之贓物（為甲○○所有於八十八年九月二十九日上午十時四十分許，在宜蘭縣
    三星鄉○○路三十五之六號為丙○○所竊取。丙○○所犯竊盜部分業據判處有期
    徒刑四月，緩刑三年確定），仍以新台幣（下同）二千元予以買受之。因認被告
    涉有刑法第三百四十九條第二項之故買贓物罪嫌。
二、被告乙○○雖供承有於前揭時地以二千元之價格收購上開手機之事實，惟堅詞否
    認有何贓物之認識，辯稱：當時因為系爭手機為水貨故未向丙○○索取保證書，
    亦未要求出示身分證，只有要求賣主留下姓名、住址及電話，至於一般收購中古
    手機其價格決定方式是以手機原價折半後再參照手機的新舊來決定，最多會有一
    千元之差價，該型手機新品市價為八千元，若為水貨則為五、六千元，而系爭手
    機為水貨，已很舊且有刮傷，因此以二千元買入，並不知悉所購得之手機為贓物
    等語。
三、按刑法第三百四十九條贓物罪之規定，係針對行為人故意收受、搬運、寄藏、故
    買或牙保贓物而在事後助成他人財產犯罪目的之惡性予以處罰，並非藉此課一般
    人民以協助追贓之責；故贓物罪責之成立與否，係指行為人有贓物之認識，即明
    知為贓物而以上開條文規範之犯罪型態故意犯之者，始足語焉。此項明知為贓物
    而有意犯罪之事實，應經嚴格之證明。通常，贓物之對價或來源係決定買受人是
    否具有贓物認識之重要證明之一，第以買受贓物須承擔刑事追訴及民事賠償之風
    險，如買受人買受之金額明顯低於市價，則論斷其具有贓物之認識，固尚稱合乎
    情理，若以相當於市價之金額買受，因其係以一般市價購買，實難謂其有贓物之
    認識。
四、經查，上開摩托羅拉九二八型（小海豚）手機約於八十七年八月上市，代理商神
    腦國際企業股份有限公司（下稱神腦國際公司）八十八年九月間之新品批發價格
    每支約七千九百元至八千一百元間，市價約九千五百元至一萬五百元間；水貨價
    格約六千五百元至七千五百元間等情，此據該公司九十年十月四日九十神企字第
    ○一一號函復本院綦詳（見本院上訴卷第三三頁）。據出賣系爭手機給被告之證
    人丙○○供稱：「當時我將手機拿出來稱要出賣，被告估價後便決定該手機之價
    格為二千元」、「因我之前到該店裡賣掉我自己的手機，我的機子是孔雀機，買
    的時候是三千元，全部的手機用二個多月，賣一千一百元或一千二百元」（見偵
    字第三九二九號影印卷第一八頁背面至第一九頁），而被告之所以決定以二千元
    成交系爭手機，據其陳稱是以市價之一半再斟酌新舊、毀損程度來打折，而系爭
    手機係水貨，已經使用一年多，很舊又有刮傷，條碼亦撕掉，故而估價二千元，
    嗣後經其整修，即更換外殼再附加充電器約二、三百元後以三千元售出，約賺取
    八、九百元等語綦詳。則本件收購系爭手機之價格與被告通常收購手機之估價方
    式大致相符，且價格上亦未有明顯之落差，與一般收購贓物通常貪圖價格上之利
    益尚屬有異。至系爭手機販入價格為八千元，此據被害人甲○○陳明，核與前述
    神腦國際公司陳報之水貨價格相當，則系爭手機既係水貨，且經使用年餘，被告
    辯稱水貨故未要求出賣人提出保證書，即非與常情不符，自不能單純以有無要求
    保證書即為被告不利益之認定。證人丙○○就交易當時，是否有向被告表明系爭
    手機係何人所有之陳述雖有不一致之情形，但丙○○亦明白供稱其變賣手機時係
    謊報陳志明名義出賣，此亦有被告提出交易後所登記之手機型號、對方聯絡電話
    、價格及「陳志明」字樣等資料之字據可參（見偵字第三九二九號影印卷第六頁
    背面、九頁背面），足證被告於購入該手機時並非未曾調查來源。查手機係屬消
    耗性物品，業主為拓展商機，每隔極短時間即推出各種款式之手機促銷，流行熱
    一退則該款式手機幾乎即價值貶落。被告收購之系爭手機距離上市已使用年餘，
    稽其購買之流程及價格，所辯無故買贓物之認識，應堪採信。此外，復查無其他
    積極證據足資證明被告確有公訴意旨所指明知贓物而故買之犯行，原審以不能證
    明被告犯罪，而為無罪之判決，核無違誤，檢察官猶執陳詞據以上訴，為無理由
    ，應予駁回。
據上論斷，應依刑事訴訟法第三百六十八條，判決如主文。
本案經檢察官吳國南到庭執行職務。
中      華      民      國    九十      年      十      月    二十五    日
                              臺灣高等法院刑事第二十三庭
                                  審判長法  官  黃  瑞  華
                                        法  官  宋      祺
                                        法  官  吳      燦
右正本證明與原本無異。
不得上訴。
                                        書記官  陳  靜  姿
中      華      民      國    九十      年      十      月    二十五    日


司法院資訊處製作；財團法人民間司法改革基金會備份。
